臺灣澎湖地方法院刑事判決　　　　　　　　　　　　　　九十一年度訴字第四二號
　　公　訴　人　臺灣澎湖地方法院檢察署檢察官
　　被　　　告　乙○○
　　指定辯護人　本院公設辯護人丁○○
右列被告因殺人未遂案件，經檢察官提起公訴（九十一年度偵字第一二三號），本院
判決如左：
    主  文
乙○○殺人未遂，處有期徒刑肆年。
    事  實
一、乙○○因其澎湖縣馬公市烏崁里二十八之一號住處前排水溝排水不暢問題，屢與
    鄰居甲○○發生口角而生嫌隙，於民國九十一年三月二十日十八時三十分許，甲○○受友人之託外出辦事，路過乙○○上開住宅後方空地時，發現甲○○所有之
    牛車移動位置且地上有挖掘施工之痕跡，遂有所叼唸，並對乙○○予以質問，乙○○因之心生不滿，嗣經乙○○澄清與其無關後，甲○○乃逕往辦事，於回程行
    經該空地時，乙○○竟基於殺人之犯意，趁甲○○不注意之際，持撿拾而來預藏
    之粗型角鐵條一支突然猛擊甲○○頭部，致甲○○受有頭皮撕裂傷二處（前額深
    及顱骨併有顱骨骨折壓迫大腦前葉額之撕裂傷一處及右側頂葉頭皮撕裂傷一處）
    之頭部外傷、顱內出血（前述前額骨骨折處合併有硬腦膜上出血）及右眼創傷性
    眼神精病變等傷害而當場昏倒在地。乙○○於肇事後，將上開角鐵條丟棄於現場
    ，並轉請烏崁里里長丙○○報案處理，自首而接受裁判，旋經警於案發現場及其
    旁雜物堆中各扣得粗型角鐵條一支。嗣甲○○經送醫急救開刀後，始倖免於難。
二、案經甲○○訴由澎湖縣警察局馬公分局報請臺灣澎湖地方法院檢察署檢察官偵查
    起訴。
    理  由
一、訊據被告乙○○矢口否認有何殺人未遂之犯行，辯稱：案發時甲○○行經案發地
    點發現其所有之牛車遭人移動且地上有窟窿，乃前往伊住處前咆哮，經伊向甲○○解釋與伊無關後，甲○○竟未理會，並辱罵及持地上撿拾之角鐵條丟打伊身體
    ，伊閃躲後，一時氣憤加上當時飲酒後有酒意，才反拾角鐵條毆打甲○○，甲○○隨即昏倒在地，伊無殺人之犯意，僅具普通傷害之犯意云云。惟查，被害人甲○○分別於偵查中、本院審理中指稱「我沒有先拿角鐵打被告，我如何被被告打
    ，從那個方向打我都不知道」、「案發當天因為我要去我朋友的父母家，幫忙看
    看他家裡的老人家，我出了門之後，由於我們家後面有空地，被告的家就在我家
    的下風處，我發現我們家空地上的牛車有移動，而且地上有一個窟窿，我就自己
    在那邊自言自語說，到底是誰把我家的牛車移動了，而且地上還挖了壹個洞。結
    果被告就跑出來說，不是他挖的，我就說，那不然是誰，被告說是市公所來挖的
    ，我就說，怎麼來挖都沒有說一聲，後來被告就靜靜的，我也沒有說什麼，就去
    我朋友的父母家，看看有沒有發生什麼事，為什麼我朋友打電話都沒有人接。後
    來我去辦完事情，約五分鐘後，我要回程返家時，不曉得在何處，就突然間不省
    人事了，等醒來的時候，人已經在醫院了」等語，參以被害人甲○○所受之二處
    傷勢均集中於頭部（詳後述），若其果有先持器具丟擲被告乙○○致遭反擊之情
    事，則被害人甲○○於受侵害時勢必閃躲反抗，其他身體部位亦將同受傷害，豈
    有僅受有頭部傷害之理？等情，被告乙○○係於案發傍晚時分，趁被害人甲○○
    不備之際，持預藏之角鐵條突襲攻擊被害人甲○○之事實，可以認定。另被告乙○○於案發當時並無飲酒情事，亦據被害人甲○○於本院審理中證稱：案發當時
    被告乙○○看起來很正常，並沒有喝酒的跡象等語，且警方於案發當日晚上八時
    三十六分因被告乙○○自稱有飲酒而對其施以酒精測試，經測試結果呼氣酒精濃
    度為零，有酒精測試值一紙附卷可稽，自難認被告乙○○案發時有飲酒之情事。
    又被害人甲○○受有頭皮撕裂傷二處（前額深及顱骨併有顱骨骨折壓迫大腦前葉
    額之撕裂傷一處及右側頂葉頭皮撕裂傷一處）之頭部外傷、顱內出血（前述前額
    骨骨折處合併有硬腦膜上出血）及右眼創傷性眼神精病變等傷害，於案發當日接
    受急診開顱手術治療，迄九十一年四月四日始行出院，現仍持續追蹤檢查，有國
    軍澎湖醫院診斷證明書及九十一年十一月二十五日（九一）濟黃字第二０五六號
    病歷摘要說明函各一紙可憑，其所受之傷深及顱骨，傷勢嚴重，且於受害後當場
    昏厥，足見被告乙○○下手行兇時出力甚猛。被告乙○○於警察局調查中供稱因
    排水溝問題與被害人甲○○曾有五、六次糾紛等語，顯見渠等頗有宿仇，積怨已
    深，其於案發當日因被害人甲○○之叼唸刺激而氣憤下手行兇，且持預藏之質地
    堅硬、外型鋒利之角鐵條重擊屬人體要害部位之被害人甲○○之頭部，使其受有
    嚴重傷勢並當場昏倒在地，客觀上自足認被告乙○○主觀上有置被害人甲○○於
    死地之殺人犯意。被告乙○○下手實施殺害被害人甲○○之行為而未得逞，其有
    殺人未遂之事實，至為灼然。被告乙○○所辯，要係事後圖卸之詞，不足採信。
    本件事證明確，被告犯行堪以認定，應予依法論科。
二、核被告所為，係犯刑法第二百七十一條第二項、第一項之殺人未遂罪。被告實施
    殺人行為而不遂，應依未遂犯之例減輕其刑。又被告於案發後警方知悉前主動委
    請里長丙○○報案處理並接受警方調查一情，業據證人丙○○於警察局調查中證
    述屬實，自合於自首之要件，應遞減輕其刑。爰審酌被告無前科紀錄，此有臺灣
    高等法院被告全國前案紀錄表可稽，素行頗佳；惟因細故而下重手行兇，恣意妄
    為，殊非足取，且犯後迄未與被害人達成和解，犯後態度不佳等一切情狀，量處
    如主文所示之刑。警方於案發現場扣得之角鐵條一支係被告持以行兇之供犯罪所
    用之物，另於雜物堆中扣得之角鐵條一支則與本案無關，惟該二支角鐵條均非被
    告所有一節，業據被告陳明在卷，爰均不為沒收之宣告，附此敘明。
據上論斷，應依刑事訴訟法第二百九十九條第一項前段，刑法第二百七十一條第二項
、第一項、第二十六條前段、第六十二條前段，判決如主文。
本案經檢察官莊俊仁到庭執行職務。
中    華    民    國      九十一    年       十二       月      十一    日
                                臺 灣 澎 湖 地 方 法 院 刑 事 庭
                                      法      官  陳    順    輝
右正本證明與原本無異。
如不服本判決，應於送達後十日內，向本院提出上訴狀（須附繕本）。
中    華    民    國      九十一    年       十二       月      十三    日
                                      書  記  官  賴    淑    萍
附錄法條刑法：
第二百七十一條第二項、第一項：
殺人者，處死刑、無期徒刑或十年以上有期徒刑。
前項之未遂犯罰之。
